【裁判字號】    97,聲,344
【裁判日期】    971117
【裁判案由】    定應執行刑
【裁判全文】
臺灣臺東地方法院刑事裁定              97年度聲字第344號
聲  請  人  臺灣臺東地方法院檢察署檢察官
受  刑  人  甲○○
                    現於臺灣臺東監獄
上列受刑人因毒品危害防制條例等案件，先後判決確定，聲請人
聲請定應執行刑（97年度執聲字第301號），本院裁定如下：
    主  文
甲○○因犯如附表所示各罪所處及減得之刑，應執行有期徒刑柒
月，如易科罰金，以銀元參佰元即新台幣玖佰元折算壹日。
    理  由
一、本件聲請意旨略以：受刑人甲○○因毒品危害防制條例等二
    罪，先後判決確定如附表編號1及2所載，應依刑法第53條、
    第51條第5款規定，應定其應執行之刑，爰依刑事訴訟法第
    477條第1項聲請裁定等語。
二、數罪併罰，有二裁判以上者，依刑法第51條規定，定其應執
    行刑，刑法第53條亦有明定。又按受刑人行為後，刑法業經
    修正，並於94年2月2日，經總統以華總一義字第0940 0014
    901號令公布，且自95年7月1日施行：又「行為後法律有變
    更者，適用行為時之法律。但行為後之法律有利於行為人者
    ，適用最有利於行為人之法律」，刑法第2條第1項定有明文
    ，而依刑法第51條定應執行刑時，「裁判確定前犯數罪，其
    中一罪在新法施行前者，亦同（即亦應為新舊法比較）」（
    最高法院民國95年5月23日第8次刑事庭會議決議可資參照）
    。本件受刑人於裁判確定前犯附表編號1所載之罪，犯罪時
    間在95年7月1日後；所犯如附表編號2所載之罪，犯罪時間
    則於95年7月1日前，揆諸上揭說明，定執行刑時，即應依刑
    法第2條第1項為新舊法比較。茲修正前刑法第51條第5款係
    規定：「宣告多數有期徒刑者，於各刑中之最長期以上，各
    刑合併之刑期以下，定其刑期。但不得逾二十年。」；惟修
    正後刑法第51條第5款則規定：「宣告多數有期徒刑者，於
    各刑中之最長期以上，各刑合併之刑期以下，定其刑期。但
    不得逾三十年。」，兩相比較，修正後之規定並非較有利於
    行為人，依修正後刑法第2條第1項前段之規定，應依修正前
    刑法第51條第5款規定，定其應執行之刑。
三、衡諸定執行刑之立法意旨，除為執行刑之方便，並係為受刑
    人之利益，若受刑人所犯各罪，易科罰金之折算標準不同時
    ，自應依刑法第二條第一項規定，擇有利於受刑人之折算標
    準（最高法院84年臺非字第452號判決參照）。受刑人所犯
    上開二罪，其中附表編號1部分，已依修正後刑法第41條第1
    項前段規定，諭知易科罰金折算標準；附表編號2部分，亦
    經本院以97年度聲字第344號裁定依修正前罰金罰鍰提高標
    準條例第2條及現行法規所定貨幣單位折算新臺幣條例第2規
    定，諭知易科罰金折算標準。即附表編號1部分，係以新臺
    幣1000元折算有期徒刑一日；附表編號2部分，係以銀元300
    元即新臺幣900元折算有期徒刑一日。比較修正前後規定，
    以修正前刑法之規定較有利於行為人，則依刑法第2條第1項
    前段，適用修正前刑法第41條第1項之規定，定易科罰金之
    折算標準。又修正前刑法第41條第2項規定，併合處罰之數
    罪，均得易科罰金，其應執行之刑逾6月者，亦得易科罰金
    ；然修正後之刑法第41條第2項規定，如均經宣告得以易科
    罰金之刑度，經合併定其應執行之刑如逾有期徒刑6月者，
    則併合處罰之數罪均不得易科罰金，相較於修正前仍得易科
    罰金之規定，顯然新法對被告較為不利。審之定執行刑之立
    法意旨，一方面為執行刑之便利，他方面係為受刑人之利益
    ，若數罪併罰，部分犯罪行為在舊法，部分犯罪行為在新法
    ，裁判在新法施行後，如各罪均合於易科罰金，參酌95年6
    月14日新修正公佈之刑法施行法第3條之1第3項：「於九十
    四年一月七日刑法修正施行前犯併合處罰數罪中之一罪，且
    該數罪均符合第四十一條第一項得易科罰金之規定者，適用
    九十年一月四日修正之刑法第四十一條第二項規定。」之規
    定，於併合處罰之數罪有前述情形且定應執行之刑逾6月者
    ，自應採最有利於行為人之修正前刑法第41條第2項規定，
    仍得易科罰金，且應依修正前刑法第41條第1項前段規定，
    定其易科罰金之折算標準（見臺灣高等法院暨所屬法院因應
    新修正刑法施行座談會提案第5號法律問題(三)，見該座談會
    彙編第59至63頁）。揆諸上開說明，故受刑人所犯上開2罪
    ，定執行刑時，自應依修正前刑法第41條第1項前段、第2項
    ，修正前罰金罰鍰提高標準條例第2條及現行法規所定貨幣
    單位折算新臺幣條例第2條規定，諭知定執行刑後之有期徒
    刑及易科罰金折算標準，以銀元300元即新臺幣900元折算一
    日，附此說明。是檢察官聲請就受刑人附表編號1、2已減刑
    之罪所處之刑，定其應執行刑，即無不合，應予准許，爰定
    應執行刑如主文所示，並諭知易科罰金之折算標準。
四、依刑事訴訟法第477條第1項，刑法第53條，修正前刑法第51
    條第5款、第41條第1項前段、第2項，刑法施行法第3條之1
    第3項，修正前罰金罰鍰提高標準條例第2條，現行法規所定
    貨幣單位折算新臺幣條例第2條，裁定如主文。
中    華    民    國    97    年    11    月    17    日
                  刑事第一庭  法  官  陳義忠
以上正本證明與原本無異。
如不服本裁定，應於裁定送達後5日內向本院提出抗告狀（須附
繕本）。「切勿逕送上級法院」
                              書記官  高美枝
中    華    民    國    97    年    11    月    17    日


司法院資訊處製作；財團法人民間司法改革基金會備份。
